【裁判字號】    95,簡,528
【裁判日期】    951116
【裁判案由】    牌照稅
【裁判全文】
臺北高等行政法院判決
                                       95年度簡字第528號
原      告  大偉水電工程有限公司
代  表  人  甲○○
被      告  宜蘭縣稅捐稽徵處
代  表  人  乙○○代理處長）.
上列當事人間因牌照稅事件，原告不服宜蘭縣政府中華民國95年
5 月15日府訴字第0950035754號訴願決定，提起行政訴訟。本院
判決如下：
    主  文
原告之訴駁回。
訴訟費用由原告負擔。
    事  實  及  理  由
一、事實概要：緣原告所有車號9T-9427 號自小貨車（下稱系爭
    車輛），於民國（下同）93年12月30日向交通部公路總局臺
    北區監理所宜蘭監理站辦理（下稱宜蘭監理站）停用報停，
    復於94年12月28日遭宜蘭縣警察局查獲使用公共水陸道路，
    被告以原告違反使用牌照稅法第28條第2 項規定，除補徵94
    年1 月1 日至12月28日使用牌照稅新臺幣（下同）3,570 元
    外，並按其應納稅額處以2 倍罰鍰計7,100 元（計至百元）
    。原告不服，申請復查，未獲變更，提起訴願，復遭決定駁
    回，遂提起本件行政訴訟。
二、原告起訴意旨略以：
  (一)系爭車輛於被查獲當日之駕駛人係持復駛申請書至距離公司
    停車場不到500 公尺之宜蘭監理站辦理復駛，此可向當時查
    獲之警員查證。而系爭車輛僅行駛約3 分鐘，原告即被處以
    10,670元之罰鍰，加上燃料稅4,600 元及違反道路交通管理
    處罰條例之罰款3,600 元，一案數罰，實不合理。又原告以
    往2 、3 年均有辦理停復駛，亦有資料可查。另訴願機關未
    詳實調查，即斷定原告有違規行為，顯有不當。
  (二)為此，請求判撤銷原處分及訴願決定，並命被告返還補徵之
    94年1 月1 日至12月28日使用牌照稅3,570 元及罰鍰7,100
    元。
三、被告答辯則以：
  (一)系爭車輛因93年12月30日停用報停，復於94年12月28日使用
    公共水陸道路為警方查獲，違反使用牌照稅法第3 條，違章
    事證臻至明確，有汽（機）車各項異動登記書、汽車異動歷
    史查詢電腦檔及宜蘭縣警察局舉發違反道路交通管理事件通
    知單可稽，是被告爰依同法第28條第2 項規定，除補徵94年
    1 月1 日至12月28日使用牌照稅3,570 元外，並按其應納稅
    額處以2 倍罰鍰計7,100 元，洵屬有據。又本件並不以原告
    於查獲當日究竟行駛多少時間、多少里程為計算罰鍰金額之
    依據。
  (二)依使用牌照稅法第3 條第1 項及第2 項之規定，使用公共水
    陸道路之交通工具，其所有人或使用人應向所在地主管稽徵
    機關請領使用牌照，繳納使用牌照稅。前項使用牌照得以交
    通管理機關核發之號牌替代。是本件系爭車輛於93年12月30
    日辦理停駛後，縱然系爭車輛於查獲日確係欲前往監理機關
    辦理復駛檢驗，也應先依道路交通安全規則第18條規定，申
    領臨時牌照後才可使用公共水陸道路。且依道路交通安全規
    則第27條亦規定，停駛車輛復駛時應填具異動登記書向原登
    記停駛之公路監理機關申請認可並予登記後，發還牌照，始
    得使用公共水陸道路。原告捨此不為，而於94年12月28日使
    用公共水陸道路為宜蘭縣警察局羅東分局二結派出所查獲後
    ，始爭執其查獲當時使用公共水陸道路之意圖，顯係原告對
    法令有所誤解所致。
  (三)至於原告所繳納之燃料費係為規費之一種，非屬稅捐徵收之
    範圍，此乃原告之誤解。又所繳納違反道路交通管理處罰條
    例之罰鍰，乃原告因未懸掛號牌行駛公路，監理機關依該條
    例處以罰鍰，與本件原告因車輛停用報停未繳納使用牌照稅
    而使用公共水陸道路，被告依使用牌照稅法予以處罰，其處
    罰構成要件並不相同。
  (五)為此，請求駁回原告之訴。
四、按「使用公共水陸道路之交通工具，無論公用、私用或軍用
    ，除依照其他有關法律，領用證照，並繳納規費外，交通工
    具所有人或使用人應向所在地主管稽徵機關請領使用牌照，
    繳納使用牌照稅」；「報停、繳銷或註銷牌照之交通工具使
    用公共水陸道路經查獲者，除責令補稅外，處以應納稅額2
    倍之罰鍰」，分別為使用牌照稅法第3 條第1 項及第28條第
    2 項所明定。次按道路交通安全規則第27條規定：「停駛車
    輛復駛時應填具異動登記書向原登記停駛之公路監理機關申
    請認可並予登記後，發還牌照。」
五、經查，系爭車輛於93年12月30日申請停駛，嗣於94年12月28
    日申請復駛，宜蘭監理站於94年12月29日准予復駛，此有汽
    （機）車各項異動登記書、汽車異動歷史查詢電腦檔附於原
    處分卷可憑，則系爭車輛於宜蘭監理站核准復駛前，原不得
    行駛公共水陸道路。乃原告於94年12月28日使用於宜蘭縣五
    結鄉○○路○ 段之公共道路上，為警查獲，此宜蘭縣警察局
    舉發違反道路交通管理事件通知單附於原處分卷可稽，則依
    前揭使用牌照稅法第28條第2 項規定，自應補徵其應繳納之
    使用牌照稅及處以2 倍罰鍰，被告所為原處分並無違誤。原
    告雖主張其被查獲當日，實為辦理復駛檢驗才會行駛於道路
    上，惟縱認原告主張之情事為真，其仍應先依道路交通安全
    規則第27條規定，向公路監理機關申辦取回牌照後，方可行
    駛，原告為辦理復駛而逕行駕車上路，並無可以免責之規範
    ，是以，原告主張並不可採。
六、從而，原處分於法並無違誤，訴願決定予以維持，亦無不合
    ，原告仍執前詞，訴請撤銷原處分及訴願決定，為無理由，
    應予駁回。又本件為簡易訴訟事件，爰不經言詞辯論，逕為
    判決，併予敘明。
據上論結，本件原告之訴為無理由，爰依行政訴訟法第98條第3
項前段、第233條第1項、第236條，判決如主文。
中    華    民    國    95    年    11    月   16     日
                                第七庭法  官  李  玉  卿
上為正本係照原本作成。
本件以訴訟事件所涉及之法律見解具有原則性者為限，始得於本
判決送達後20日內向本院提出上訴狀並表明上訴理由，如已於本
判決宣示後送達前提起上訴者，應於判決送達後20日內補具上訴
理由（均按他造人數附繕本），且經最高行政法院許可後方得上
訴。
中    華    民    國    95    年    11    月   16     日
                                      書記官  楊  怡  芳


司法院資訊處製作；財團法人民間司法改革基金會備份。
